【裁判字號】    98,竹簡,586
【裁判日期】    990310
【裁判案由】    土地所有權移轉登記等
【裁判全文】
臺灣新竹地方法院民事簡易判決       98年度竹簡字第586號
原      告  林孟君即光廷土木包工業
訴訟代理人  乙○○
            甲○○
被      告  富麗成建設有限公司
法定代理人  丙○○
上列當事人間請求土地所有權移轉登記事件，本院於民國99年2
月24日辯論終結，判決如下：
    主      文
被告應將新竹市○○段○○段第九六四建號建物（門牌號碼：新
竹市○○街十八號五樓之二，建物坐落土地地號：新竹市○○段
○○段二○九之二）、鋼筋混凝土造、五層樓房之第五層，總面
積一八點九二平方公尺、權利範圍：全部；及共有部份：新竹市
○○段○○段第九六六建號建物、面積：一五九點八八平方公尺
、權利範圍：十三分之一，移轉登記予原告。
訴訟費用由被告負擔。
原告假執行之聲請駁回。
    事實及理由
壹、程序方面：
    原告原起訴請求被告應將其所有新竹市○○段○○段第964
    建號建物（門牌號碼：新竹市○○街18號5 樓之2 ）、鋼筋
    混凝土造、五層樓房之第五層，總面積18.92 平方公尺、權
    利範圍：全部（含共用部份：同地段第966 建號、面積：15
    9.88平方公尺、權利範圍：13分之1 ）（下稱系爭建物），
    移轉登記於原告；嗣於訴訟進行中民國98年12月7 日具狀追
    加請求被告富麗成建設有限公司應給付原告新台幣（下同）
    333 萬元整，及自97年8 月26日起算至清償日止，按年息百
    分之5 計算之利息，嗣於99年1 月20日具狀撤回上開追加之
    請求部分，以上核屬擴張、減縮訴之聲明與訴之一部撤回，
    被告於期日到場未表示異議，合於民事訴訟法第255 條第1
    項第3 款、第262 條第1 、4 項規定，應予准許，合先敘明
貳、實體方面：
一、原告方面：
(一)、陳述：
    原告與第三人丁○○及被告富麗成建設有限公司於96年9 月
    17日簽訂興建協議書，由原告興建新竹市○○段○○段209
    －2 及217 等二筆土地合計135 平方公尺，依協議書第三條
    約定：原告出資興建（含內部裝潢）並由第三人丁○○分戶
    貸款時支付原告工程款，在未付完工程款，所有建築物權利
    歸屬原告。總計上開興建工程款為壹仟肆佰拾玖萬貳仟伍佰
    元，除業已清償捌佰萬元外，第三人丁○○尚積欠原告興建
    工程款陸佰柒拾玖萬貳仟伍佰元。按上開所述之興建事宜，
    因有工程款積欠之情事產生，於是原告與被告富麗成建設有
    限公司、第三人丁○○及另一第三人華陽營造有限公司等四
    方，遂於97年8 月25日共同簽訂另一協議書，依本件協議書
    之前言所述：「茲辦理新竹市○○街18號1 樓店面及長安街
    18號5 樓之1 、5 樓之2 、5 樓之3 之套房等四戶移轉協議
    條款如下：一、原地主丁○○委富麗成建設有限公司興建長
    安街18號1 樓至5 樓之房屋乙棟，由華陽營造有限公司承包
    工程並轉包給光廷土木包工業等，因工程款未給付清楚，特
    將5 樓等三戶部份以新台幣伍佰萬元整抵作工程款，過戶給
    丁方（即原告）支付工程款，餘款不足部份再經丁○○與原
    告雙方協議給付方式如…」。承上所述，被告富麗成建設有
    限公司所有位於新竹市○○段○○段第963 建號建物（門牌
    號碼：新竹市○○街18號5 樓之1 ）、鋼筋混凝土造、五層
    樓房之第五層，總面積22.38 平方公尺（含附屬建物陽台：
    面積：9.55平方公尺；共用部份：同地段第966 建號、面積
    ：159.88平方公尺、權利範圍：13分之1 ；位於新竹市○○
    段○○段第964 建號建物（門牌號碼：新竹市○○街18號5
    樓之2 ）、鋼筋混凝土造、五層樓房之第五層，總面積18.9
    2 平方公尺（含共用部份：同地段第966 建號、面積：159.
    88平方公尺、權利範圍：13分之1 ）；及位於新竹市○○段
    ○○段第965 建號建物（門牌號碼：新竹市○○街18號5 樓
    之3 ）、鋼筋混凝土造、五層樓房之第五層，總面積83平方
    公尺（含共用部份：同地段第966 建號、面積：159.88平方
    公尺、權利範圍：13分之1 ）；依97年8 月25日所簽訂之協
    議書，同意於伍佰萬元之範圍內，作價為第三人丁○○所積
    欠原告之工程款，過戶予原告用以抵償第三人丁○○所積欠
    原告之工程款。
(二)、對被告抗辯之陳述：
  1.第三人丁○○確實與原告間存有工程款之債權債務關係，而
    有關原告與第三人丁○○間之工程款債權債務數額，詳工程
    請款明細表，被告所提「後來有協調好，我有看過契約」，
    其中所指之「契約」，即為97年8 月25日所共同簽訂之另一
    協議書。被告所提戊○○○買屋部份，因系爭樓房之2 、3
    樓已過戶登記至原告名下，於是在97年8 月25日四方所共同
    簽訂之協議書中約定：由原告於取得位於新竹市○○段○○
    段第964 建號建物（門牌號碼：新竹市○○街18號5 樓之2
    ）後，再移轉予買主戊○○○，並非被告有免除移轉予原告
    之約定。就此而言，被告自負有移轉上開房屋予原告之義務
    。此觀97年8 月25日所簽訂之協議書四、「對於本標的5樓
    之2 原由戊○○○向甲方承買，且已收受新台幣伍拾萬元整
    ，丁方同意須負責配合改由5 樓之2 移轉給承買人戊○○○
    ，而剩餘之所有尾款由丁方收取，甲方完全同意。而丁方亦
    須負責過戶給戊○○○君。」之約定自明。
  2.依97年8 月25日所共同簽訂之協議書，被告公司負有義務將
    門牌號碼：新竹市○○街18號5 樓之1 、2 、3 三戶之建物
    移轉所有權予原告，用以抵償第三人即債務人丁○○所積欠
    原告工程款陸佰柒拾玖萬貳仟伍佰元中之伍佰萬元。是以被
    告公司依前開協議書負有移轉系爭建物所有權予原告之義務
    。
(三)、聲明：
  1.被告富麗成建設有限公司應將其所有位於新竹市○○段○○
    段第964 建號建物（門牌號碼：新竹市○○街18號5 樓之2
    ）、鋼筋混凝土造、五層樓房之第五層，總面積18.92平方
    公尺、權利範圍：全部（含共用部份：同地段第966 建號、
    面積：159.88平方公尺、權利範圍：13分之1 ），移轉登記
    於原告。
  2.訴訟費用由被告負擔。
  3.第一項請求，原告願供擔保，請准宣告假執行。
(四)、證物：
    提出興建協議書、工程請款明細表、存證信函暨回執聯、97
    年8 月25日協議書（均影本）、建物登記簿謄本為證。
二、被告方面：
    房子原先起造時屬於光廷土木包工業所有，當時我們有協議
    說，工程款還沒有付清的時候，房子是屬於光廷土木包工業
    ，因為當時我們有把房子要賣給戊○○○，有收了50萬元訂
    金，但是還沒有過戶，協議書上原先有約定系爭房子的尾款
    是由原告收。但是因為土地被扣押，連房子都沒有辦法移轉
    ，我有去找戊○○○，如果原告把土地取得之後，連房子一
    起賣給戊○○○，之後戊○○○再付款給原告，後來戊○○
    ○說她原先付款給丁○○，她會自己去找他。我也願意現在
    就過戶給原告，這房子本來就不屬於我的。5 樓其他2 戶因
    為原本貸款的問題，因為丁○○把5 樓其他2 戶賣掉，但是
    錢沒有給原告，所以原告才對丁○○請求400 多萬元的工程
    款，此部分的金額是已經扣除戊○○○買的房子的錢。另外
    5 樓其他2 戶是登記在另外買者的名字，丁○○已經收錢，
    房子也過戶給買方，但是收到的錢沒有依照約定給原告，當
    時起造的人是我們公司，房子登記在我們公司名下，土地登
    記在地主丁○○名下，所以丁○○賣掉房子就是我們依照丁
    ○○的指示過戶給買主。我們公司本來是起造人，原告是丁
    ○○找來蓋房子，但是因為要辦理貸款融資，一定要有建設
    公司，我才擔任起造人，當系爭房子的管理人，房子是丁○
    ○蓋，但是工程款都是由原告出，所以房子賣出去的時候錢
    就要還給原告。我們3 方所定的協議書第三條是因為房子是
    由原告出錢蓋的，如果丁○○沒有付原告工程款的話，那房
    子當然就是原告所有。如果丁○○有給付多少工程款的話，
    再由其中扣除。
三、法院之判斷：
(一)、原告主張之事實，已據提出興建協議書、工程請款明細表、
    存證信函暨回執聯、97年8 月25日協議書（均影本）、建物
    登記簿謄本，被告亦不爭執，並有證人丁○○、劉楊麗證
    述在卷，參酌上揭協議書係兩造及訴外人丁○○所訂，並就
    系爭建物過戶予原告以抵作丁○○積欠原告之工程款，而丁
    ○○尚積欠原告459 萬元乙節，復有本院98年度司促字第66
    75號支付命令可佐，並經本院依職權調閱該卷宗查明屬實。
    綜上以觀，前開原告之主張堪信為真實。
(二)、從而，原告依前開協議書約定，請求被告將系爭建物所有權
    移轉登記予原告，為有理由，應予准許。
(三)、本件原告係請求被告就系爭土地為所有權移轉登記，旨在求
    為命被告為一定之意思表示，待判決確定後，視為被告已為
    意思表示（強制執行法第130 條第1 項規定意旨參照），是
    原告聲請願供擔保請為宣告假執行於法有違，自不得允許。
四、據上論結，本件原告之訴為有理由，依民事訴訟法第436條
    第2 項、第78條，判決如主文。
中    華    民    國    99    年    3     月    10    日
                  新竹簡易庭  法    官  林麗玉
以上正本係照原本作成。
如對本判決上訴，須於判決送達後20日內向本院提出上訴狀。
中    華    民    國    99    年    3     月    10    日
                              書 記 官  鄭明枝

司法院資訊處製作；財團法人民間司法改革基金會備份。
